【裁判字號】    89,交上訴,1348
【裁判日期】    891205
【裁判案由】    公共危險等
【裁判全文】
臺灣高等法院臺中分院刑事判決                八十九年度交上訴字第一三四八號
    上  訴  人  臺灣南投地方法院檢察署檢察官
    被      告  丁○○
    選任辯護人  王世勳
右上訴人因被告公共危險等案件，不服臺灣南投地方法院八十九年度交訴字第七號中
華民國八十九年六月九日第一審判決（起訴案號：臺灣南投地方法院檢察署八十九年
度偵字第九三號），提起上訴，本院判決如左：
    主  文
原判決關於過失傷害人致重傷及駕駛動力交通工具肇事，致人受傷而逃逸部分均撤銷
。
丁○○過失傷害人致重傷，處有期徒刑陸月，如易科罰金，以參佰元折算壹日；又駕
駛動力交通工具肇事，致人受傷而逃逸，處有期徒刑陸月。應執行有期徒刑拾月。
其餘上訴駁回。
    事  實
一、丁○○於民國（以下同）八十八年十二月二十二日十二時許，在南投縣埔里鎮光
    復巷六號與朋友飲酒後，其吐氣所含酒精成份已達每公升○．七七毫克以上，超
    過每公升○．二五毫克之標準值甚多，業已不能安全駕駛動力交通工具，仍於同
    日酒醉駕駛其所有車牌號碼Ｂ四─八○七六號自用貨車搭載吳武忠，沿南投縣埔
    里鎮○○街方向行駛欲返家，途經上開路段仁愛公園前時，本應注意汽車行駛時
    應注意車前狀況，隨時採取必要之安全措施，且應注意汽車駕駛人飲酒後其吐氣
    所含酒精成份超過每公升○．二五毫克以上者，不得駕車，而依當時天候晴，路
    面乾燥、無缺陷及無障礙物，視距良好，又無不能注意之情形。詎丁○○能注意
    ，竟疏未注意車前狀況及注意減速慢行，猶酒醉貿然行駛，適有乙○○拖迆載有
    大型儲水桶之拖板車沿該路朝同方向前進，因大部分慢車道及路肩遭其他違規車
    輛佔用，無法通行，而行駛於該路右側，致其所駕車輛右前後視鏡擦撞由乙○○
    所拖迆拖板車上之大型儲水桶，大型儲水桶及拖板車傾倒翻覆，使乙○○倒地而
    受有頭部外傷併腦挫傷及頸椎挫傷等重傷害。丁○○於肇事後竟未停車查看並下
    車救護，乃駕車逃逸離去現場。嗣經警據路人所提供肇事車輛車牌號碼循線於同
    日十七時十五分許，在南投縣埔里鎮○○路二○一號前，查獲上開肇事小貨車及
    已酒醉之丁○○，並經警於同日十七時四十一分許，測試丁○○飲酒後吐氣所含
    酒精成份為每公升○．七七毫克。
二、案經南投縣警察局埔里分局報請及乙○○之子甲○○代行訴由臺灣南投地方法院
    檢察署檢察官偵查起訴。
    理  由
一、訊之被告丁○○（以下稱被告）固對右揭酒醉駕車，及因過失撞及被害人乙○○
    致受重傷等行為坦承不諱，惟辯稱：被告當時所駕自小貨車時速僅有二十公里，
    本件肇因於被害人不依規定擅自進入快車道行走，而因車道狹窄，被告駕車經過
    ，車輛之右前後視鏡始不慎擦撞該大型儲水桶致發生本件車禍。又車禍後被告有
    請同車之吳武忠下車查看，但渠稱僅係撞到水塔，沒什麼事，被告始將車開走，
    並非肇事逃逸云云。惟查（一）上開事實，有南投縣警察局道路交通事故現場紀
    錄表一份、被告車損照片二張及現場照片六張附卷足稽。又經警據報前往現場後
    ，依路人所提供肇事車輛車牌號碼，循線於八十八年十二月二十二日十七時十五
    分許，在南投縣埔里鎮○○路二○一號前，查獲上開肇事小貨車及已酒醉之被告
    ，經警於同日十七時四十一分許，測試被告飲酒後吐氣所含酒精成份為每公升○
    ．七七毫克，此均經證人即承辦本件車禍員警黃耀祥於車禍案件報告表中載述甚
    詳，有上開報告表及被告酒精測試值各一紙附卷可憑，並經於原審法院調查中證
    述綦詳。（二）依原審法院履勘現場結果，事故發生現場路肩騎樓旁地面鋪設地
    板，其地板外圍距機車道仍有二百二十五公分寬，再機車道近快車道邊緣線距該
    木板外緣亦有三百九十四公分寬，即機車道本身有一百六十九公分左右（參原審
    法院八十九年五月十一日勘驗筆錄及附圖），而觀之卷附拖板車及儲水桶倒放路
    旁之照片（見偵卷第二十一頁以次）顯示，儲水桶係平行道路行進方向堆放於拖
    板車上，並經以膠帶加以固定，該寬度以目測觀之，固未逾機車道及機車道外圍
    空地合計之三百九十四公分寬度，而該拖板車及水桶倒放位置係位於機慢車道上
    而略跨越快車道，水桶則向路旁橫倒。而被告肇事當時，該拖板車後方之路肩及
    慢車道，大部份已遭一輛車號不明之自小客車斜向停放佔用。本院參酌被害人乙○○拖板車倒地位置，認為肇事當時乙○○係拖曳裝載大型儲水桶之拖板車沿該
    路朝同方向前進，因大部分慢車道及路肩遭其他違規車輛佔用，無法通行，而行
    駛於該路右側，致被告所駕車輛右前後視鏡擦撞拖板車上之大型儲水桶，大型儲
    水桶及拖板車傾倒翻覆，使乙○○倒地而受傷，應無疑義。又被害人乙○○於案
    發時係年已六十二歲之老者，行動難免遲緩，且又以人力拖曳裝載大型儲水桶之
    拖板車，衡情自難以快速行進，因此被告辯稱：本件車禍肇因於被害人不依規定
    擅自進入快車道云云，與事實不符，不足採信。（三）依上開現場照片所示，本
    件被害人之血跡固係在機車道外側路肩中央處，惟依本件車禍發生情形以觀，應
    係被告所駕車輛照後鏡猛烈撞擊拖板車上之儲水桶後，儲水桶及拖板車再向右前
    方猛然移動，致在前方之被害人因此向路肩傾倒所致。且被告所駕自小貨車，其
    照後鏡斷裂後，遺留於大型儲水桶之後方慢車道上，業經證人即處理本件車禍之
    警員黃耀祥於原審法院證述綦詳，並有現場照片附卷可稽（見偵查卷第二十一頁
    反面）。而被告所駕自小貨車用以固定照後鏡之支架係以金屬材質製成，為被告
    所是認，而該支架經撞擊後已遭嚴重扭曲變形，亦有照片在卷足供參證。由被害
    人遭撞擊後摔倒及照後鏡彈落之距離，暨照後鏡金屬支架嚴重扭曲變形之情形以
    觀，足見被告所駕自小貨車撞擊儲水桶力道甚強，被告車速應不止於時速二十公
    里，被告辯稱其時速僅二十公里云云，與事實不符，難以採信。（四）被害人乙○○確因本件車禍受有頭部外傷併腦挫傷及頸椎挫傷等傷害，並因此傷害而達意
    識不清（嚴重傷害程度分數已達十六分以上），嗣並經政府機關判定為重度肢障
    ，亦有埔里基督教醫院病危通知、臺中榮民總醫院診斷證明書、中華民國殘障手
    冊各一紙附卷足憑。（五）按汽車行駛時，駕駛人應注意車前狀況，並隨時採取
    必要之安全措施；又汽車駕駛人飲酒後其吐氣所含酒精成份超過每公升○．二五
    毫克以上者，不得駕車，道路交通安全規則第九十四條第三項、第一百十四條第
    二款分別有明文。經查本件被告於前開時地駕車，本應注意遵守上開規定，而肇
    事地點當時天候晴，路面乾燥、無缺陷及無障礙物，視距良好，有上開道路交通
    事故調查報告表及照片附卷可查，又無不能注意之情形，詎其能注意，竟疏未注
    意車前狀況及注意減速慢行，猶酒醉貿然行駛，因而自後追撞同向在前方車道右
    側上拖迆拖板車行走之被害人乙○○，致被害人乙○○受有上開重傷害，足証被
    告確有過失，且其過失行為與被害人乙○○重傷害間具有相當因果關係。又被告
    於肇事當日十七時四十一分許，經警測試其飲酒後吐氣所含酒精成份為每公升○
    ．七七毫克，有其酒精測試值附卷可考，則被告於肇事前駕駛上開車輛之所含酒
    精成份當達每公升○．七七毫克以上，超過每公升○．二五毫克之標準值甚多，
    參以被告為警查獲時仍酒醉中，尚無法清醒，顯見被告飲酒後已不能安全駕駛動
    力交通工具，仍酒醉駕駛上開貨車以致肇事無疑。（六）證人吳武忠於原審法院
    雖到院結證稱：事發前其與被告二人均喝有葡萄酒，被告駕車行至案發地點時，
    其有聽到「扣」一聲，被告車有停住，被告叫伊下去看一下，伊從車窗探頭看，
    只看到鐵筒，沒看到人，伊告訴被告說，「沒看到什麼，我們回去」，被告才載
    伊回去云云（參見八十九年四月二十五日訊問筆錄）。又經原審法院訊問證人即
    承辦員警黃耀祥證稱，當時伊找到肇事車輛時，被告正睡在車上，伊問他說你撞
    到人知道嗎，他說哪有等語（參見八十九年五月十一日勘驗筆錄），被告之選任
    辯護人因而據上開證人所言，認被告對其駕車撞及乙○○乙事，並不知悉，且於
    事發現場亦經囑託同行之吳武忠代為觀看有無事故發生，然因吳武忠亦因酒後意
    識不明，且未下車查看，即告知丁○○未發生任何事故，被告乃駕車離去現場等
    情，據為被告無肇事逃逸之意思云云。惟本院查(1)證人即提供電話與不認識之路
  人報案之商家負責人戊○○於本院到庭證稱：其在店內聽到撞擊聲後，即出來看
    ，聽圍觀之人說肇事車輛已逃逸，且伊當時未曾聽圍觀之群眾說肇事車輛有停下
    來等語。本件車禍撞擊力量甚強已如上述，在遠處店內經營生意之證人戊○○尚
    且能聽聞而出來查看，被告於警訊中供承其不知已發生車禍云云，對於自身車輛
    於碰撞後猶不自知，顯有違常理。矧照後鏡為行車之重要配備，被告所駕自小貨
    車右側照後鏡因碰撞後已然掉落，已如上述，衡情應已不能安全駕駛，被告自應
    於掉落後下車檢視，並查明碰撞之原因，以明責任，詎被告不此之圖，竟不顧及
    此，猶逕自駕車離去，其若非逃逸，應不致如此。(2)被告於警訊及偵查中僅稱其
    不知當時已發生車禍，並未提及其有聽到「扣」一聲後，有將車停住，同時叫吳
    武忠下去探視等之情節，被告上開所供已令人存疑。且被告既供稱其停車令證人
    吳武忠下車查看之地點即在儲水桶旁邊，惟查被告碰撞儲水桶時，力道甚強，自
    小貨車時速應不止於二十公里，已如上述，則被告衡情焉有可能於撞擊後不須煞
    車距離，立刻將車停住之理。且縱使如被告所稱其當時有將車停住，惟依現場照
    片觀之，被告所供停車處與被害人倒地處之間，並無障礙物，且被告所駕自小貨
    車又有一定高度，證人吳武忠自車上往右看，視野清晰，衡情當不難立刻發現倒
    臥地上之被害人。故證人吳武忠上開證言與事實不符，顯係迴護之詞，不足採取
    。(3)證人丙○○於本院證稱：渠當時聽到撞擊儲水桶之聲音後，有回頭看，該部
    貨車有停下來，停車位置距離肇事現場約有十幾公尺遠，渠未至現場觀看即回家
    ，停下來之貨車就是肇事車輛，係友人事後告知的云云。惟查證人丙○○上開所
    供停車之位置，已與被告所指不同，且證人丙○○供稱僅看見停下之車輛係「貨
    車」等語，其又如何知悉該貨車即係本件肇事之車輛？矧證人丙○○既自承因事
    不關己，未到車禍現場圍觀，即行離去，足見證人丙○○並不關心他人之生死利
    害，則何以於事不關己之訴訟會不辭辛勞前來作證，亦啟人疑竇。證人丙○○上
    開所供，係迴護串供之詞，毫不足採。(4)證人即承辦員警黃耀祥於原審法院證稱
    ，當時伊找到肇事車輛時，被告正睡在車上，伊問他說你撞到人知道嗎，他說哪
    有等語（參見八十九年五月十一日原審法院勘驗筆錄），又依原審法院履勘現場
    結果，事故現場距被告被查獲之地點僅三百公尺左右（參見上開勘驗筆錄），辯
    護人因此辯稱被告確不知已肇事，且被告如係意欲駕車逃逸，自可將車隱匿後逃
    逸，斷無僅駕車至自家門口停放隨即於車上睡著之可能，而認被告非故為逃逸云
    云。惟查被告既於肇事後逃逸，其為警查獲時，否認肇事，應係肇事逃逸後之延
    伸說辭，為情理之常。又肇事車輛如經人紀錄車號，將無所遁形，則被告於肇事
    後將車駛離現場多遠後始停車休息或隱蔽，已無關於有無肇事逃逸之事實，辯護
    人上開見解，尚有誤會，不足資為被告有利之證據。綜上以觀，本件事證明確，
    被告犯行可以認定。
二、核被告於右揭時、地駕駛上開車輛肇事，致被害人乙○○重傷害之行為，係犯刑
    法第二百八十四條第一項後段之過失致重傷害罪。又被告服用酒類，不能安全駕
    駛動力交通工具，仍酒醉駕駛上開貨車所為，係犯刑法第一百八十五條之三之罪
    。被告駕車肇事致人受傷後逃逸，係犯刑法第一百八十五條之四之犯行。被告酒
    醉駕車，因而致被害人乙○○重傷害，應依道路交通管理處罰條例第八十六條第
    一項規定應加重其刑。被告所犯上開三罪間，犯意各別，犯罪構成要件不同，應
    予以分論併罰。原審法院就被告服用酒類，不能安全駕駛動力交通工具，仍駕駛
    部分，因而依刑事訴訟法第二百九十九條第一項前段、刑法第一百八十五條之三
    、第四十二條第二項，罰金罰鍰提高標準條例第二條之規定，並審酌被告之品行
    、所生危害及犯罪後坦承犯行等一切情狀，量處罰金三萬元，並諭知易服勞役之
    折算標準，核其認事用法俱無不合，量刑亦稱妥適，檢察官上訴意旨認量刑過輕
    ，指摘原判決此部份不當，並無可取，為無理由，應予駁回。又原審法院對被告
    過失致重傷害罪部分予以論罪科刑，固非無見，惟查原判決認被害人肇事時係行
    走於機慢車道，尚有誤會。檢察官上訴意旨，認原判決就此部份量刑過輕，指摘
    原判決此部分不當，固無可取，但原判決既有前述可議之處，此部分即屬無可維
    持，應由本院撤銷改判。爰審酌被告之品行、生活狀況、智識程度、犯罪所生之
    損害，及犯罪後迄今未與被害人達成民事和解等一切情狀，量處如主文第二項所
    示之刑，並諭知易科罰金之折算標準。至於被告駕車肇事致人受傷後逃逸部分，
    原審未詳為勾稽，遽予無罪之諭知，自有未洽，檢察官上訴意旨，指摘原判決此
    部份不當，非無理由，自應予撤銷改判，爰審酌被告犯罪之動機、及其品性、生
    活狀況、智識程度、犯罪所生之損害，及犯罪後否認犯行飾詞狡辯等一切情狀，
    有期徒刑六月，以資懲戒，並依法定其應執行刑。
三、據上論結，應依刑事訴訟法第三百六十八條、第三百六十九條第一項前段、第三
    百六十四條、第二百九十九條第一項前段、刑法第二百八十四條第一項後段、第
    一百八十五條之四、第四十一條、第四十二條第二項、第五十一條第五款，道路
    交通管理處罰條例第八十六條第一項，罰金罰鍰提高標準條例第一條前段、第二
    條，判決如主文。
本案經檢察官張秋源到庭執行職務。
中      華      民      國    八十九    年     十二     月      五      日
                                  臺灣高等法院臺中分院刑事第十庭
                                        審判長法  官  林  照  明
                                              法  官  李  寶  堂
                                              法  官  蕭  廣  政
右正本證明與原本無異。
除駕車肇事致人受傷後逃逸得上訴外，其餘不得上訴。
如不服本判決應於收受送達後十日內向本院提出上訴書狀，其未敘述上訴之理由者並
得於提起上訴後十日內向本院補提理由書（均須按他造當事人之人數附繕本）。
                          書記官  黃  禎  祥
中      華      民      國    八十九    年     十二     月      七      日
附錄論罪科刑法條：
刑法第二百八十四條第一項後段：
從事業務之人，因業務上之過失傷害人者，處一年以下有期徒刑、拘役或一千元以下
罰金。致重傷者，處三年以下有期徒刑、拘役或二千元以下罰金。
刑法第一百八十五條之三：
服用毒品、麻醉藥品、酒類或其他相類之物，不能安全駕駛動力交通工具而駕駛者，
處一年以下有期徒刑、拘役或三萬元以下罰金。
                                                                        Ｃ


司法院資訊處製作；財團法人民間司法改革基金會備份。
